【裁判字號】    88,易,2498
【裁判日期】    890419
【裁判案由】    詐欺
【裁判全文】
臺灣板橋地方法院刑事判決                        八十八年度易字第二四九八號
    公  訴  人  臺灣板橋地方法院檢察署檢察官
    被      告  丙○○
    選任辯護人  盧春
右列被告因詐欺案件，經檢察官提起公訴（八十七年度偵字第二五八四八號），本院
判決如左：
    主  文
丙○○無罪。
    理  由
一、公訴意旨略以：被告丙○○意圖為自己不法之所有，明知其所有，坐落台北縣中
    和市○○街一０七號四樓房屋（含四、五樓中樓及六樓頂樓加蓋部分），係海砂
    屋，竟隱瞞該事實，於民國八十七年四月二十日，將上開房屋以新台幣（下同）
    七百三十五萬之高價出售予告訴人癸○○，嗣交屋後，告訴人雇工裝璜時，屋頂
    水泥塊整片掉下，經鄰居告知房屋係海砂屋，告訴人乃將房屋之混凝土樣本送交
    專業機構鑑定，送驗樣本硬固氯離子含量平均為０．七公克ＫＧ／m3，遠高於海
    砂，確定該屋為海砂屋無誤，告訴人始知受騙，因認被告涉有刑法第三百三十九
    條第一項詐欺取財罪云云。
二、按犯罪事實應依證據認定之，無證據不得推定其犯罪事實；不能證明被告犯罪者
    ，應諭知無罪之判決，刑事訴訟法第一百五十四條、第三百零一條第一項分別定
    有明文。公訴人認被告涉有詐欺罪嫌，無非係以告訴人之指訴、證人葉建悌之證
    詞及固宜材料試驗室之硬固氯離子含量試驗報告一紙無主要論據。
三、訊據被告丙○○雖坦承於八十八年四月二十日，將其所有位於台北縣中和市○○
    街一０七號四樓房屋出售予告訴人癸○○之事實，惟堅持否認有詐欺犯行，辯稱
    ：其購買上開房屋後，均將之出租他人，沒有搬進去住，不知上開房屋是否為海
    砂屋等語。經查：
    (一)告訴人癸○○雖指稱：上開房屋取樣送鑑結果係海砂屋等語，並提出固宜材料
      試驗室之硬固氯離子含量試驗報告一紙為證。惟前開報告僅有一張紙，委託單
      位係記載王先生，並非告訴人，亦無係於何處取樣之記載，是並無法證明送鑑
      之樣品係從上開房屋取樣，故鑑定結果認樣品係海砂屋，亦無法證明上開房屋
      即為海砂屋。然因刑法第三百三十九條第一項詐欺罪之成立，係以行為人意圖
      為自己不法之所有，以詐術使人將本人或第三人之物交付為要件，是縱認上開
      房屋為海砂屋，本案詐欺罪成立與否，仍應以被告知悉上開房屋係海砂屋為前
      提要件，先予敘明。
    (二)證人壬○○雖證稱：其所有位於台北縣中和市○○街一一六巷二樓房屋係在被
      告出售予告訴人之房屋斜對面，為不同大樓，但同屬夏威夷社區，其聽鄰居說
      本社區之房屋幾乎均是海砂屋，其所有之房屋也是，在三年前房屋開始龜裂、
      浴室磁磚也掉下來、客廳牆壁也會滲水，聽鄰居說主管機關有鑑定這邊的房屋
      係海砂屋，但不知係何鑑定機關，且聽說建商有賠管理委員會一筆錢等語。然
      (1)證人丁○○證稱：其於八十一年一月至八十一年十二月底，向一名男子承租
      台北縣中和市○○街一０七號房屋，印象中房屋很好，沒有請房東修過房子，
      房屋牆壁也沒有龜裂，亦未曾聽過該房屋係海砂屋等語。(2)證人己○○亦證稱
      ：其房屋係位於台北縣中和市○○街一０九號四樓，在被告出售予告訴人房屋
      的隔壁，其係夏威夷社區第八屆主任委員，在其任內所開之住戶大會，均未聽
      住戶說他們的房屋係海砂屋，亦沒有發現自己的房屋係海砂屋，建商雖有給第
      一屆管理委員會二百五十萬元，但並不是因為海砂屋的問題。(3)證人辛○○復
      證稱：其位於台北縣中和市○○街一一一號四樓之住所，與上開房屋係在同一
      大樓，後聽告訴人說他買的房屋係海砂屋後，就將自己房屋送鑑定，結果不是
      海砂屋，之前亦未曾聽說該社區有海砂屋等語，並有台北市土木技師工會八十
      八年七月十九日氯離子含量試驗報告一份在卷可參。(4)證人即負責仲介出售上
      開房屋之住商不動產公司職員甲○○、庚○○亦證稱：住商公司曾仲介出售夏
      威夷社區之房屋，均未聽說有海砂屋等語。是證人壬○○所稱：聽說該社區多
      為海砂屋等情，並無其他證據足以證明，純屬傳聞證據，且參以現在人際關係
      淡薄，縱使住在同一大樓，亦可能互不認識，被告出售予告訴人之房屋與證人
      壬○○之房屋並非同一大樓，而被告又將上開房屋出租他人，未住於該處，故
      證人壬○○曾聽聞他人說該社區幾乎均係海砂屋，亦不能證明被告亦曾經聽聞
      此一消息。況參諸其餘證人之證詞，足證此一消息於該社區並非廣為流傳。
    (三)再告訴人雖指訴：被告已因上開房屋係海砂屋，而接受建商之折價補償云云。
      惟建商之所以撥款二百五十萬元予夏威夷社區第一屆管理委員會，係因為第一
      屆管理委員會驗收公共設施時，發現有地下室停車場漏水、壁泉水池漏水、花
      圃、樹木枯死等施工未臻完善之處，建商始同意撥款二百五十萬元作為委員會
      成立基金，該筆基金現仍定存於花蓮中小企銀等情，有夏威夷社區管理委員會
      八十七年十二月七日函、夏威夷別墅社區管理委員會與泰祥建設公司會談紀錄
      各一份及定期存款存單二紙附卷可稽，並據證人己○○證述如前，是告訴人此
      部份之指訴顯不可採。
    (四)證人王孟源雖證稱：告訴人雇其修復上開房屋之天花板時，有告知告訴人由一
      樓騎樓鋼筋外露、樓梯間牆壁龜裂、屋內客廳曾油漆過、廚房外樑柱頂板有裂
      痕等情形判斷，上開房屋應係海砂屋，且其就樓中樓之地板鑽心取樣送鑑時，
      發現水泥重新打過，後並證明上開房屋係海砂屋等語。惟被告出售上開房屋予
      告訴人之前，並未重新油漆上開房屋，亦未重新打過水泥，僅因有磁磚二塊有
      裂痕，而將六樓陽台全部磁磚換過等情，業據證人即被告先生戊○○、證人即
      施工師傅乙○○證述綦詳；證人即負責仲介上開房屋之住商公司職員庚○○亦
      證稱：其於八十六年七、八月承辦出售上開房屋，當時房屋剛由出租收回，比
      較髒，但未進行裝潢，後於甲○○承辦時，才將上開房屋賣出。證人甲○○證
      稱：其承辦出售上開房屋之後半段，由其將上開房屋賣出，上開房屋僅因屋頂
      二塊磁磚有裂痕，而建議被告更換磁磚，告訴人在更換磁磚前就去看過房屋，
      告訴人亦知道磁磚有更換過，此外，並未再做其他裝潢等語。況告訴人於偵查
      中陳稱：其曾去看過上開房屋三次等語，而上開房屋並無電梯，上下樓均需走
      樓梯等情，亦據被告於偵查時供述在卷。告訴人又係為購買上開房屋，而去察
      看房屋現狀，若上開房屋之樓梯間確有牆壁龜裂、一樓騎樓鋼筋外露等情形，
      則告訴人上下樓梯時，怎可能未發現這些情形。是證人王孟源之證詞，並不可
      採。至告訴人事後所提之牆壁龜裂、鋼筋外露之照片八張，並不能證明購買之
      時即有此一現象，更何況告訴人所提之照片包括台北縣中和市○○街一０五號
      、一０七號、一０九號騎樓部分，而被告於出售上開房屋之時，衡情不可能連
      前揭騎樓部分均重新打水泥、重新油漆，是如被告出售上開房屋時，前開騎樓
      即有鋼筋外露、牆壁龜裂之現象，告訴人怎可能願意購買。足見被告出售上開
      房屋予告訴人之時，並無照片所示之情形。
    (五)綜上所述，被告所辯，不知上開房屋是否為海砂屋等語，應堪採信。被告既不
      知上開房屋是否為海砂屋，則上開房屋縱經送鑑結果確為海砂屋，被告亦不構
      成詐欺罪，是本院認無將上開房屋送鑑定之必要，附此敘明。此外，復查無其
      他積極證據足認被告有公訴人所指詐欺犯行，自屬不能證明其犯罪，爰依法諭
      知無罪之判決。
據上論斷，應依刑事訴訟法第三百零一條第一項，判決如主文。
本案經檢察官陳盈錦到庭執行職務
中      華      民      國    八十九    年      四      月     十九     日
                                      臺灣板橋地方法院刑事第五庭
                                          法  官  李世華
右正本證明與原本無異。
如不服本判決，應於判決送達後十日內，向本院提出上訴狀。
                                          書記官  卓聖智
中      華      民      國    八十九    年      四      月     二十     日


司法院資訊處製作；財團法人民間司法改革基金會備份。
